【裁判字號】    90,台上,4602
【裁判日期】    900726
【裁判案由】    業務過失致人於死
【裁判全文】
最高法院刑事判決                                九十年度台上字第四六○二號
    上  訴  人  甲○○
右上訴人因業務過失致人於死案件，不服台灣高等法院中華民國八十八年六月九日第
二審更審判決（八十八年度交上更(二)字第七號，起訴案號：台灣士林地方法院檢察署
八十三年度偵字第一一四○三號、八十四年度偵字第二一七七號），提起上訴，本院
判決如左：
    主  文
原判決撤銷，發回台灣高等法院。
    理  由
本件原判決認定：上訴人甲○○前因竊盜罪，經判處有期徒刑七月，於民國（下同）
八十一年二月七日執行完畢，其以駕駛計程車載客為業，係從事駕駛業務之人，於八
十三年十二月十四日凌晨一時許，駕駛車牌號碼ＮＲ－三六八號營業小客車，沿台北
市○○區○○路往大直方向行駛，途經內湖路一段四十一號前時，原應注意並能注意
行車減速暫停時，應顯示燈光或由駕駛人表示左臂向下垂伸，手掌向後之手勢，亦應
注意後方來車動態，以避免危險之發生，而依當時復無不能注意情事，竟疏未注意後
方來車動態，貿然打右方向燈驟減速欲靠右邊暫停時，適張文禮騎乘車牌號碼ＡＢＧ
－二八九號機車，亦未注意車前甲○○之行車狀況及行車間距，見狀乃緊急煞車，因
煞車過急，失去平衡，人車滑倒，衝上於外側快車道上並撞及甲○○之車尾，致腦挫
傷，經送醫急救延至同年月二十日不治死亡等情。因將第一審不當之判決撤銷，改判
論處上訴人從事業務之人因業務上之過失致人於死（累犯）罪刑。固非無見。
惟查：刑法第六十二條之所謂發覺，係指有偵查犯罪職權之公務員已知犯罪事實與犯
罪之人而言。上訴人於警訊供承其於上開時地與張文禮發生車禍後，張文禮因受傷送
醫，醫生稱有生命危險，特來派出所製作筆錄；其於肇事後即以行動電話打一一九電
話報案，並通知其車行即天賜交通有限公司云云（見第一一四○三號偵查卷第四頁）
，證人即處理車禍現場並對上訴人製作筆錄之警員謝嘉旭於原審亦證稱伊當時備差，
接獲通報而前往現場處理，報案資料要向勤務中心查詢等語（見原審更(二)卷第十六頁
）。台北市政府警察局八十八年四月三十日北市警勤字第八八二三六五四九○○號函
覆原審該局勤務指揮中心（一一○）受理各類案件紀錄（通報）單（編號一七二○）
，雖記載本案報案時間為肇事當日凌晨一時二分，報案人為陳姓男子、為檢舉人等情
（見原審同上卷第二十二頁），但該陳姓男子是否係受上訴人之委託而報案？其報案
內容為何？有無將肇事者即上訴人之姓名或可得確定為上訴人肇事之事由告知警方？
俱未臻明瞭。原審未進一步查明，即憑以認定上訴人所為與自首之規定不合，尚嫌速
斷，難昭折服。上訴意旨執以指摘原判決不當，尚非全無理由，應認原判決仍有撤銷
發回更審之原因。
據上論結，應依刑事訴訟法第三百九十七條、第四百零一條，判決如主文。
中      華      民      國     九十     年      七      月    二十六    日
                              最高法院刑事第十二庭
                                  審判長法官  呂  潮  澤
                                        法官  陳  世  雄
                                        法官  孫  增  同
                                        法官  林  開  任
                                        法官  蕭  權  閔
      右正本證明與原本無異
                                              書  記  官
中      華      民      國     九十     年      八      月      一      日


司法院資訊處製作；財團法人民間司法改革基金會備份。
